臺灣臺中地方法院刑事判決　　　　　　　　　　　　九十三年度訴緝字第六二五號
　　公　訴　人　臺灣臺中地方法院檢察署檢察官
　　被　　　告　甲○○
　　指定辯護人　本院公設辯護人　庚○○
右列被告因強盜等案件，經檢察官提起公訴（九十一年度偵字第二四五三六號），本
院判決如左：
    主  文
甲○○意圖為自己不法之所有，結夥三人以上，攜帶兇器，以強暴至使不能抗拒，而
使他人交付其物，處有期徒刑玖年拾月，褫奪公權玖年。扣案具殺傷力之菲律賓
ARMSCOR廠製二○○型口徑○．三八吋制式轉輪手槍（槍枝管制編號0000000
000號）壹支、電擊棒壹支、安眠藥壹顆，均沒收。
    犯罪事實
一、甲○○、戊○○（業經本院以九十二年度訴字第五三六號判處有期徒刑二十年，
    經臺灣高等法院臺中分院以九十二年度上訴字第一二九五號駁回上訴，經最高法
    院駁回上訴確定）及真實姓名、年籍均不詳，綽號「阿華」之成年男子，基於意
    圖為自己不法所有之犯意聯絡，並結夥三人，為實施強盜行為，於民國九十一年
    十二月十三日凌晨，由綽號「阿華」之人提供具有殺傷力而客觀上足為兇器使用
    之菲律賓ARMSCOR廠製二○○型口徑○．三八吋制式轉輪手槍一支、子彈六顆，
    及電擊棒一支，三人未經許可而持有該等具有殺傷力之槍枝及子彈。並於同日凌
    晨一時許，三人一同進入己○○所經營位於臺中市南屯區○○○路○段八七五號
    之解碼器、測速器零售店，佯裝顧客欲購買物品，趁己○○未注意之際，由甲○○持該店內之螺絲起子一支，抵住己○○之腹部，喝令己○○不得妄動，由戊○○自外套取出前揭制式轉輪手槍抵住己○○之臉部，綽號「阿華」之人持上揭電
    擊棒，將己○○推往店內後方倉庫，喝令己○○趴下後，以塑膠束帶將己○○之
    雙手反綁，並逼問己○○店內現金放置處之強暴手段，致己○○心生畏怖，無法
    抗拒，即自己○○身上強取現金新臺幣（下同）八千餘元，及銀行金融卡，惟仍
    不知足，由三人將己○○強押上己○○所有之車牌號碼三Ｕ─七二三一號自用小
    客貨二用車，由綽號「阿華」之人駕駛該車，在臺中市區繞行，尋找自動提款機
    ，在臺中市○○路與文心路附近之自動提款機，由戊○○持上揭手槍強押己○○
    下車，並在監視器無法拍攝之角度，在一旁監視之強暴手段，至使己○○不能抗
    拒，己○○乃自行操作提款機，自其所有之聯邦銀行帳號0000000000
    00號綜合存款帳戶提領十四萬元，交由戊○○保管。甲○○、戊○○及綽號「
    阿華」之人取得己○○前揭交付之現金後，基於剝奪他人行動自由之犯意聯絡，
    以逼使己○○吞服安眠藥，使其昏睡之方式，將其拘禁於上前開自用小客貨二用
    車後座，剝奪己○○之行動自由，嗣該名綽號「阿華」之人於己○○昏睡中先行
    離去。於九十一年十二月十三日上午九時四十五分許，戊○○駕駛前開車輛，搭
    載甲○○，及遭剝奪行動自由而昏睡之己○○，前往廖顯長（業經本院以九十二
    年度訴字第五三六號判處有期徒刑十月確定）位於臺中縣潭子鄉○○路○段一六
    三號住處，邀同廖顯長尋覓地點拘禁己○○，廖顯長明知甲○○、戊○○及綽號
    「阿華」之人係以非法之方法剝奪己○○之行動自由，竟仍與渠等基於前揭剝奪
    他人行動自由之犯意聯絡，搭乘該車，指引戊○○駕車前往臺中縣太平市○○路
    ○段南國巷濁水農路，偏僻山區，覓得某處放置農具及雜物之工寮，甲○○等將
    己○○押下車，進入該工寮，以銅線及塑膠束帶將己○○之四肢綁在工寮內之鐵
    架上，再由甲○○徒手、戊○○持上開電擊棒，廖顯長在一旁看守，共同毆打己○○，致己○○受有右胸挫傷併右肋膜積液及右胸壁瘀血等傷害（惟傷害部分未
    據告訴）。甲○○、戊○○、廖顯長將己○○拘禁在該工寮後，即由戊○○駕駛
    前揭己○○所有之自用小客貨二用車搭載甲○○、廖顯長離去，打算至市區將該
    車典當或出賣，己○○則伺機掙脫，外出求援，途中遇邱鴻明駕車經過，己○○
    乃向邱鴻明央求搭救，前往臺中縣警察局霧峰分局頭汴派出所報案，並帶同員警
    至現場查看。於同日十三時三十分許，在臺中縣太平市○○路○段十一巷口，適
    遇戊○○、甲○○、廖顯長因未取得己○○之國民身份證，無法典當或出賣上揭
    車輛，因而折返之車輛，經警圍捕，當場逮捕廖顯長，並扣得電擊棒一支、安眠
    藥一顆，戊○○及甲○○趁隙逃逸。
二、案經臺中縣警察局霧峰分局報告臺灣臺中地方法院檢察署檢察官偵查起訴。
    理  由
一、(1)訊據被告甲○○對於上開時、地，與被告戊○○、綽號「阿華」之人，至被害
    人己○○所經營位於臺中市南屯區○○○路○段八七五號之解碼器、測速器零售
    店，分持手槍、電擊棒、螺絲起子，對被害人己○○強盜財物後，再駕駛被害人
    己○○所有之車牌號碼三Ｕ─七二三一號自用小客貨二用車，尋找自動提款機，
    在臺中市○○路與文心路附近之自動提款機，強押被害人己○○下車，至使被害
    人己○○不能抗拒，由被害人己○○乃自行操作提款機，自其所有之聯邦銀行帳
    號000000000000號綜合存款帳戶提領十四萬元；嗣又基於剝奪他人
    行動自由之犯意，以逼使被害人己○○吞服安眠藥，使其昏睡之方式，將其拘禁
    於上前開自用小客貨二用車後座，剝奪被害人己○○之行動自由。其後被告戊○○駕駛前開車輛，搭載被告甲○○，及遭剝奪行動自由而昏睡之被害人己○○，
    前往共同被告廖顯長位於臺中縣潭子鄉○○路○段一六三號住處，邀同被告廖顯
    長尋覓地點拘禁被害人己○○，由共同被告廖顯長指引被當告戊○○駕車前往臺
    中縣太平市○○路○段南國巷濁水農路，偏僻山區某處放置農具及雜物之工寮，
    以銅線及塑膠束帶將被害人己○○之四肢綁在工寮內之鐵架上，再由被告甲○○
    徒手、戊○○持上開電擊棒，被告廖顯長在一旁看守，共同毆打己○○，致己○○受有右胸挫傷併右肋膜積液及右胸壁瘀血等傷害之事實坦承不諱，核與共同被
    告廖顯長、戊○○於本院審理時（即九十二年度訴字第五三六號）所供承之情節
    大致相符。(2)被害人己○○就其被害之經過，業於警訊、偵查及本院審理時指述
    綦詳（見偵查卷第二十八頁至三十頁、第一二四頁、第一二五頁，及本院九十二
    年三月五日訊問筆錄）。被害人己○○於本院審理時明確指稱：當時被告戊○○
    、甲○○、綽號「阿華」之人等三人進入其店內時，其以為是客人，還問他們要
    買什麼，他們三人都沒有說話，其走回桌子旁時，甲○○就拿起桌上的螺絲起子
    抵住其右腹部，叫其不要動，此時被告戊○○就拿夾克裡把槍拿出來，再把其押
    到裡面倉庫，押到裡面時，被告戊○○還用槍抵住其臉部，叫其感受一下這支槍
    的質感，跟其說這支槍是真槍，叫其不要輕舉妄動，這時候另外一個人拿著電擊
    棒，當時他們問說錢在哪裡，其身上只有八千多元，他們把其綁起來，壓在地上
    ，輪流一個人或二個人看守其，其他的人就在屋內搜索財物（見本院九十二年三
    月五日訊問筆錄）；又被害人己○○於偵查中指述：當時是該名不詳姓名之男子
    （即綽號「阿華」之人）去開其車子到店門口，甲○○、戊○○共同將其押上車
    ，由該名不詳姓名之男子開車，在市區繞，找自動提款機，由被告戊○○拿槍放
    在口袋內與其一起去提款，被告戊○○站在攝影機拍不到的角度監視其（見偵查
    卷第一二五頁）等語明確。(3)而依被害人己○○所提出之存摺明細以觀，其於九
    十一年十二月十三日確曾於自動提款機提領十四萬元，有被害人己○○所有之聯
    邦銀行帳號000000000000號綜合存款存摺明細乙紙在卷可憑。且被
    害人己○○於上開時、地，遭被告戊○○、甲○○、及該名綽號「阿華」之人，
    分別持槍枝及電擊棒強盜財物時，被害人己○○並未遭到被告戊○○等人矇蔽其
    眼部，且被害人己○○就案發之情節交待鉅細靡遺，足見其當時意識清楚。(4)扣
    案之手槍一支（槍枝管制編號0000000000號）經送鑑定結果，認係菲
    律賓ARMSCO廠製二○○型口徑○．三八吋制式轉輪手槍，機械性能良好，可擊發
    制式子彈，認具殺傷力；另送鑑子彈一顆（試射一顆），認係口徑○．三八吋制
    式子彈，彈底標記為「ACP  九七  三八  SPL」，認具殺傷力；另送鑑空彈殼五
    顆，認均係係已擊發之口徑○．三八吋之制式彈殼，二顆彈底標記為「ACP  ○
    一  三八  SPL」。三顆「ACP  九七  三八  SPL」，認均係已擊發口徑○．三
    八吋制式彈殼，此有內政部警政署刑事警察局九十二年二月十一日刑鑑字第○九
    一○三三五○八六號鑑驗通知書一份附卷可參。又參以被告戊○○曾持上開槍枝
    及子彈槍擊被害人乙○○，致乙○○受有腹部、兩側大腿、左前臂穿透傷，其中
    腹部槍傷合併胃部、結腸穿孔，子彈停留於坐骨結節上方處等傷害，有國軍臺中
    總醫院附設民眾診療服務處診斷證明書乙紙及住院病歷影本乙份在卷可憑，顯見
    該等遺留在臺中縣太平市○○路○段內城巷二二號旁之果園及自被害人乙○○身
    上所取出之彈頭共五顆，在未發射前，應具有殺傷力乙節，實堪認定，則被告甲○○前開自白確與事實相符。此外，並有扣案之前揭槍枝一支、子彈一顆、彈殼
    五顆及電擊棒一支、安眠藥一顆可稽。是本件事證明確，被告甲○○犯行洵堪認
    定，應予依法論科。
二、核被告甲○○就上揭所為，係犯刑法第三百三十條第一項之結夥三人以上，攜帶
    兇器強盜罪、槍砲彈藥刀械管制條例第七條第四項之未經許可持有手槍罪、第十
    二條第四項之未經許可持有子彈罪、刑法第三百零二條第一項之以非法方法剝奪
    他人行動自由罪。被告甲○○、戊○○及綽號「阿華」三人間，就上開事實欄一
    所示之持制式槍枝強盜、妨害自由犯行部分、被告戊○○、廖顯長、甲○○及綽
    號「阿華」四人間，就上開事實欄二所示之妨害自由犯行部分，分別具有犯意聯
    絡、行為分擔，為共同正犯。被告甲○○持有制式手槍及子彈，為一行為觸犯未
    經許可持有制式手槍罪及子彈罪，為想像競合犯，依刑法第五十五條之規定從一
    重之槍砲彈藥刀械管制條例第七條第四項之未經許可持有手槍罪處斷。被告甲○○等前揭妨害被害人己○○自由之目的，係為處分被害人己○○前揭強盜所得之
    自用小客貨兩用車，業據被告甲○○於本院審理時供陳在卷，是其所犯加重強盜
    罪與妨害自由罪二罪間，具有方法、目的之牽連關係，為牽連犯，應從一重之加
    重強盜罪處斷。雖公訴人認被告甲○○毆打被害人己○○，另涉有刑法第二百七
    十七條第一項傷害罪嫌，然此部分未據被害人己○○提出告訴，併此敘明。爰審
    酌被告甲○○罪之動機、目的、手段，被告甲○○持有制式槍、彈對整體社會秩
    序及人民生命安全有極大之危害，且年青力壯，不思以己力賺取所得，僅為自己
    一己之私，即持槍強盜他人財物，強盜財物後仍不知足，並拘禁被害人，且毆打
    被害人，造成被害人心理、財產蒙受巨大損害，惟考及其犯罪後尚能坦承犯行，
    態度尚稱良好等一切情狀，量處如主文所示之刑。另被告甲○○所為攜帶兇器強
    盜罪，依其犯罪性質，認有褫奪公權之必要，依刑法第三十七條第二項之規定，
    宣告褫奪公權九年。
三、扣案之菲律賓ARMSCOR廠製二○○型口徑○．三八吋制式轉輪手槍（槍枝管制編
    號0000000000號）一支，為違禁物，應依刑法第三十八條第一項第一
    款沒收；又扣案之電擊棒一支、安眠藥一顆，係共犯綽號「阿華」之人所有之物
    ，用供犯罪所用之物，業據被告甲○○、戊○○供陳在卷，應依刑法第三十八條
    第一項第二款沒收。至經被告戊○○射擊後所剩之彈頭五顆，及扣案之制式子彈
    一顆，該顆子彈業經試射，既已射擊及試射完畢，已不具殺傷力，均非屬違禁物
    ，爰不予宣告沒收。
四、另被害人丁○○、丙○○於偵查中及本院審理時指稱：於九十一年十一月二十一
    日上午八時時，在臺中縣大里市○○路五六七巷二二號，遭被告戊○○、甲○○
    強盜財物，然訊據被告甲○○、戊○○均堅決否認除本件經本院罪科刑之強盜行
    為外，另有為其他強盜犯行，而除了被害人丁○○、丙○○二人之唯一指述外，
    並其他證據足資證明被告甲○○、戊○○確有為本件犯行，且此部分亦未據公訴
    人提起公訴，本院自無從予以審究，是就此部分應由檢察官另行依法處理，末此
    敘明。
據上論斷，應依刑事訴訟法第二百九十九條第一項前段，槍砲彈藥刀械管制條例第七
條第四項、第十二條第四項，刑法第十一條前段、第二十八條、第三百三十條第一項
、第三百零二條第一項、第五十五條、第三十七條第二項、第三十八條第一項第一款
、第二款，罰金罰鍰提高標準條例第一條前段，判決如主文。
中      華      民      國    九十四    年      一      月     十四     日
                                    臺灣臺中地方法院刑事第五庭
                                        審判長法  官  梁堯銘
                                              法  官  林慧英
                                              法  官  劉麗瑛
右正本證明與原本無異。
如不服本判決，應於送達後十日內向本院提出上訴狀（須附繕本），上訴於臺灣高等
法院臺中分院。
                                              書記官
中      華      民      國    九十四    年      一      月     十四     日
附錄論罪科刑法條
槍砲彈藥刀械管制條例第七條
未經許可，製造、販賣或運輸火砲、肩射武器、機關槍、衝鋒槍、卡柄槍、自動步槍
、普通步槍、馬槍、手槍或各類砲彈、炸彈、爆裂物者，處死刑、無期徒刑或七年以
上有期徒刑；處徒刑者，併科新台幣三千萬元以下罰金。
未經許可，轉讓、出租或出借前項所列槍砲、彈藥者，處無期徒刑或五年以上有期徒
刑，併科新台幣一千萬元以下罰金。
意圖供自己或他人犯罪之用，而犯前二項之罪者，處死刑或無期徒刑；處徒刑者，併
科新台幣五千萬元以下罰金。
未經許可，持有、寄藏或意圖販賣而陳列第一項所列槍砲、彈藥者，處五年以上有期
徒刑，併科新臺幣一千萬元以下罰金。
第一項至第三項之未遂犯罰之。
槍砲彈藥刀械管制條例第十二條
未經許可，製造、販賣或運輸子彈者，處一年以上七年以下有期徒刑，併科新台幣五
百萬元以下罰金。
未經許可，轉讓、出租或出借子彈者，處六月以上五年以下有期徒刑，併科新台幣三
百萬元以下罰金。
意圖供自己或他人犯罪之用，而犯前二項之罪者，處三年以上十年以下有期徒刑，併
科新台幣七百萬元以下罰金。
未經許可，持有、寄藏或意圖販賣而陳列子彈者，處五年以下有期徒刑，併科新台幣
三百萬元以下罰金。
第一項至第三項之未遂犯罰之。
刑法第三百零二條
私行拘禁或以其他非法方法，剝奪人之行動自由者，處五年以下有期徒刑、拘役或三
百元以下罰金。
因而致人於死者，處無期徒刑或七年以上有期徒刑，致重傷者，處三年以上十年以下
有期徒刑。
第一項之未遂犯罰之。
刑法第三百三十條
犯強盜罪而有第三百二十一條第一項各款情形之一者，處七年以上有期徒刑。
前項之未遂犯罰之。
